臺灣屏東地方法院刑事判決　　　　　　　99年度交訴字第83號
公　訴　人　臺灣屏東地方法院檢察署檢察官
被　　　告　徐萬雄
選任辯護人　黃永隆律師
　　　　　　王炯棻律師
上列被告因公共危險等案件，經檢察官提起公訴（99年度偵字第
6945號），本院判決如下：
    主  文
徐萬雄因過失傷害人致重傷，處有期徒刑肆月；又駕駛動力交通
工具肇事，致人受傷而逃逸，處有期徒刑捌月。應執行有期徒刑
拾月。
    事  實
一、徐萬雄於民國99年5 月4 日夜間8 時30分許，駕駛車牌號碼
    WI－5256號自用小客貨車，沿屏東縣屏東市○○路由西往東
    方向行駛，行經該路段上編號和生東幹17號電線桿前時（下
    稱本案事故地點），適有徐央齡駕駛車牌號碼L28 －887 號
    重型機車欲至對向車道之中油加油站（址設屏東縣屏東市○
    ○路○ 段560 號）加油而停等該處道路邊線外。徐萬雄駕駛
    上開車輛本應注意車前狀況並隨時採取必要之安全措施，而
    依當時情形天氣晴、夜間有照明、道路路面鋪裝柏油、乾燥
    、無缺陷亦無障礙物、視距良好並無不能注意之情事，竟疏
    未注意其車前有徐央齡停等該處，亦未採取任何必要之安全
    措施，駕駛上開車輛撞及徐央齡上開機車，致徐央齡人車倒
    地，受有頭部外傷併腦震盪、頭皮挫傷併瘀腫、腰部挫傷併
    瘀腫之傷害。詎徐萬雄駕駛上開車輛肇事，致徐央齡受傷後
    ，竟另基於肇事逃逸之犯意，未停車下車查看，亦未停留現
    場等待警方處理，或施以必要之救護，僅於本案事故地點近
    處之二姐檳榔攤前稍停後即繼續駕駛上開車輛逃離現場。嗣
    經警據報到場處理，並由救護人員將徐央齡送往國仁醫院（
    址設屏東縣屏東市○○○路12之2 號）急救，續經警查訪現
    場目擊證人及調閱道路監視器錄影畫面而循線查悉上情。其
    後，徐央齡雖轉至長庚醫療財團法人高雄長庚紀念醫院（址
    設高雄市○○區○○路123 號，下稱高雄長庚醫院）及行政
    院國軍退除役官兵輔導委員會臺中榮民總醫院（址設臺中市
    ○○○路3 段160 號，下稱臺中榮民總醫院）繼續治療，惟
    仍受有嗅覺大部份功能喪失之後遺症，已達嗅能嚴重減損之
    重傷害程度。
二、案經徐央齡訴由屏東縣政府警察局屏東分局報告臺灣屏東地
    方法院檢察署檢察官偵查起訴。
    理  由
壹、證據能力
一、被告以外之人於審判外之言詞或書面陳述，除法律有規定者
    外，不得作為證據；無證據能力、未經合法調查之證據，不
    得作為判斷之依據，刑事訴訟法第155 條第2 項、第159 條
    第1 項定有明文。經查證人即告訴人徐央齡於警詢之指訴及
    其簡述意見書、刑事告訴（補述）狀、刑事附帶民事訴訟（
    補述）狀（分見警卷第8 、9 頁，偵卷第12、23至25頁，本
    院卷第124 頁）；證人洪慧娟於警詢時之陳述（見警卷第10
    、11頁），均屬被告以外之人於審判外之陳述，被告及其辯
    護人既已否認該陳述之證據能力（見本院卷第20頁反面），
    且查證人徐央齡、洪慧娟均於本院審理時到庭具結為證人，
    並行交互詰問程序，是渠等上揭言詞或書面陳述，亦均非證
    明犯罪事實所必要，而公訴人復未釋明上揭言詞或書面陳述
    具備刑事訴訟法第159 條之2 、之3 、之4 所定例外具有證
    據能力之情形，從而，證人徐央齡、洪慧娟上揭言詞或書面
    陳述，無證據能力，不得作為判斷之依據。
二、92年修正公布之刑事訴訟法改採以當事人進行為主之訴訟制
    度，檢察官代表國家偵查犯罪、實施公訴，基於當事人一方
    原告之地位，就被告犯罪事實及訴訟條件與據以認定證據能
    力等訴訟程序上之事實，固應善盡舉證責任。然因檢察官訊
    問證人、鑑定人等被告以外之人時，均能遵守法律規定而不
    致違法取供，並令具結，可信性極高，為兼顧理論與實務，
    乃於同法第159 條之1 明定檢察官於偵查程序取得被告以外
    之人所為陳述，除顯有不可信之情況者外，均有證據能力，
    得為證據。故被告等當事人、代理人、辯護人、輔佐人若主
    張其顯有不可信之情形者，本乎當事人主導證據調查原則，
    自應負舉證責任，否則，被告以外之人向檢察官所為之陳述
    ，毋庸另為證明，即得作為認定被告犯罪之證據，最高法院
    著有99年度台上字第1135、3581號判決可資參照。查被告及
    其辯護人雖主張證人徐央齡於偵查中經具結之證述無證據能
    力（見本卷院第20頁反面），然被告及辯護人均未舉證釋明
    證人徐央齡上揭證述有何顯不可信之情，揆之上揭判決要旨
    ，證人徐央齡上揭證述，自具證據能力。且證人徐央齡於偵
    查中之訊問筆錄，復經本院於審理時提示檢察官、被告及其
    辯護人閱讀並告以要旨（見本院卷第156 頁），合法踐行調
    查、辯論程序，從而，本院自得以之作為判斷之依據。況證
    人徐央齡嗣經本院傳喚到庭具結，由檢察官、被告及其辯護
    人對其行交互詰問（見本院卷第106 至108 頁），從而，本
    院採證人徐央齡上揭證述作為判斷依據，亦無礙被告對質詰
    問權之行使。
三、被告以外之人於審判外之言詞或書面陳述，除法律有規定者
    外，不得作為證據，刑事訴訟法第159 條第1 項定有明文；
    惟按被告以外之人於審判外之陳述，雖不符同法第159 條之
    1 至之4 之規定，而經當事人於審判程序同意作為證據，法
    院審酌該言詞陳述或書面陳述作成時之情況，認為適當者，
    亦得為證據；又當事人、代理人或辯護人於法院調查證據時
    ，知有第159 條第1 項不得作為證據之情形，而未於言詞辯
    論終結前聲明異議者，視為有前項之同意，同法第159 條之
    5 亦定有明文。除前已敘及者外，本院下列資以認定本案而
    具傳聞性質之證據，當事人均知有第159 條第1 項不得為證
    據之情形，且迄言詞辯論終結前均未聲明異議（見本院卷第
    153 頁反面至第157 頁），依上揭法條規定，視為同意作為
    證據，且被告辯護人並同意卷附文書證據均有證據能力（見
    本院卷第157 頁），復經本院審酌上開言詞或書面陳述之作
    成情況，核無違法取證或其他瑕疵，認為以之作為證據為適
    當，自得作為證據，且均經依法踐行調查證據程序，足為本
    院判斷之依據。
貳、實體事項
一、訊據被告徐萬雄固不否認有於99年5月4日，駕駛車牌號碼WI
    －5256號自用小客貨車，沿屏東縣屏東市○○路由西往東方
    向行駛，並行經本案事故地點，惟矢口否認有何上揭過失致
    重傷及肇事逃逸犯行，辯稱：伊開車經過本案事故地點時沒
    有撞及告訴人徐央齡云云。經查：
(一)、告訴人徐央齡於99年5 月4 日因欲至本案事故地點對面之中
    油加油站加油，而在本案事故地點停等時，遭不明車輛撞及
    等情，業據證人即告訴人徐央齡於偵查時結稱：當天伊下班
    從高雄回屏東行經和生路，伊停在路邊要至對向加油站加油
    ，即遭後方來車撞而當場昏迷等語（見偵卷第9 頁），同證
    人於本院審理時復結稱：伊停在外側道路邊緣，要去對面中
    油加油站加油，伊方停車即被撞到等語在卷（見本院卷第10
    7 頁），核與證人即本案目擊者王鏽悅於本院審理時結稱：
    伊於99年5 月4 日夜間8 點多，騎乘機車行經本案事故地點
    時，伊有看到伊前方之廂型車撞到一輛機車等語相符，並有
    道路交通事故現場圖、道路交通事故調查報告表(一)、(二)、現
    場照片18張在卷可稽（分見警卷第4 、5 ，本院卷第130 至
    135 、第141 至144 頁），足信告訴人上揭證述，堪信屬實
    。另證人王鏽悅當時並有以其使用之門號0000000000號行動
    電話撥打110 報案等情，亦據證人王鏽悅於本院審理時證稱
    ：伊使用之手機門號為0000000000號，伊於99年5 月4 日時
    有用伊手機報案，因為伊與在現場之人等救護車未至，所以
    伊又打110 報案等語在卷（見本院卷第109 頁），並有屏東
    縣政府警察局99年10月27日屏警勤字第0990055781號函暨檢
    附之屏東縣政府警察局指揮中心受理110 報案紀錄單1 份、
    門號0000000000號行動電話申登資料1 紙在卷可稽（見本院
    卷第29、30、38頁），堪可採信。又觀之上開報案紀錄單略
    載：「報案時間：2010/5/4 20:36:44 」等文字，可知證人
    王鏽悅報案時間為99年5 月4 日夜間8 時36分44秒無誤，參
    諸證人王鏽悅上揭結稱尚有等待救護車之未至始再撥打110
    等語，堪認本案事故發生時間應為99年5 月4 日夜間8 時30
    分時許，公訴意旨認本案係發生於99年5 月4 日夜間20時40
    分許，應予更正。
(二)、告訴人於上揭時、地遭不明車輛撞及後經救護人員送至國仁
    醫院急救，診斷認其受有頭部外傷併腦震盪、頭皮挫傷併瘀
    腫、腰部挫傷併瘀腫之傷害乙情，亦有國仁醫院診斷證明書
    1 紙在存卷供參（見警卷第16頁）。其後，告訴人轉診至高
    雄長庚醫院、臺中榮民總醫院繼續治療，其診療情形經本院
    依職權函詢高雄長庚醫院，函覆略以：告訴人於99年5 月5
    日至本院急診，經頭部電腦檢查後診斷為頭部外傷併輕微腦
    震盪，其並主訴有嗅覺喪失情形，經安排門診追蹤後於隔日
    離院；後病患於5 月8 日再至本院急診、住院，再次頭部電
    腦斷層檢查結果發現有輕度腦出血情形，並即接受治療；另
    病患嗅覺喪失之主訴，就醫學而言，應與其腦出血有關，而
    該腦出血情形則應係病患5 月5 日之傷（因告訴人係於99年
    5 月5 日轉院至高雄長庚醫院）所造成等語，有高雄長庚醫
    院100 年2 月15日（100 ）長庚院高字第9C3201號函暨檢附
    之病歷1 份存卷可證（見本院卷第45至77頁），可知告訴人
    因其頭部外傷，造成其腦內出血情形，並於斯時起已產生嗅
    覺喪失之症狀。俟再經本院另依職權就告訴人嗅覺治療情形
    函詢臺中榮民總醫院，函覆略以：告訴人至本院經藥物治療
    ，嗅覺功能並未明顯進步，仍呈嗅能功能減損，減損程度為
    大部份功能喪失。病患追蹤至99年11月5 日，嗅能並未復原
    ，依目前醫療技術，幾無完全治癒可能。病患經核磁共振檢
    查，嗅能減損應因其頭部外傷造成等語，亦有臺中榮民總醫
    院100 年3 月17日中榮醫企字第1000004380號函附卷供參（
    見本院卷第85頁），可知告訴人因頭部外傷之傷害，進而造
    成其嗅覺大部份功能喪失，且該情形依目前醫療技術，尚難
    以完全治癒。綜合上情，足信告訴人於上揭時、地遭不明車
    輛撞及後，致其頭部受有外傷，並因此外傷導致其腦內出血
    ，而致其嗅覺大部份功能喪失且難以治癒，堪認告訴人確受
    有嗅能嚴重減損之傷害。被告於本院審理時辯稱：伊有看過
    告訴人診斷書，告訴人99年5 月4 日發生車禍，國仁醫院檢
    查並沒有症狀，告訴人即返家，隔日（5 日）告訴人認為自
    己不可能沒有事，才自己開車去高雄長庚看醫生，但經過2
    間醫院檢查都沒有異狀云云，顯與事實不符，不足採信。
(三)、被告雖辯稱伊並未撞及告訴人云云，惟查：
  1.被告於警詢時承稱：「（問：請詳述肇事當時行駛方向、車
    道？請詳述肇事經過？）我當時駕駛WI－5256號自小客貨車
    ，由高雄往屏東下高屏大橋再轉和生路往麟洛方向行駛外快
    車道，至地下道前再轉往工業區內，要去廣東路買東西。如
    何肇事的我不清楚，車輛只動了一下，由後視鏡往後看沒有
    發現任何狀況所以未停車再往前開」、「（問：車禍前你有
    無發現對方車輛？肇事後你車輛損壞情形？警方檢視你車輛
    右側雨刷、右前副燈（已修復）、右前保險桿擦損是否為此
    次車禍事後所撞擊的？）沒有，我開我車道上。我車輛右前
    副燈、右前保險桿破裂、右側雨刷斷掉。肇事後我不知道我
    車輛右側受損，是過了一星期經車主邱秋琴發現後才知道，
    不知道是否為此次所撞擊後受損的」、「（問：車禍前你車
    輛機械零件狀況如何？車禍後你車輛損壞情形？雨刷何時修
    復？）都很好。右前副燈、右前保險桿破裂、右側雨刷斷掉
    ，雨刷斷掉我都不知道，雨刷是在前天5 月20日在和生路1
    段匯豐汽車保養廠修復的」等語（見警卷第6 頁反面、第7
    頁）；於偵查時供承：「（為什麼你的雨刷會掉在現場？）
    我是在經過和生路果菜市場旁邊時因為下大雨，我開雨刷一
    開就斷掉，我就停在路邊用手電筒找，我找到後就夾在另一
    節雨刷上面，因為我沒有固定可能經過該處有一個大石頭約
    一個手掌大，輪胎震動雨刷就掉下來」等語（見偵卷第7 頁
    ）；於本院準備程序中承稱：「我開車經過的時候我沒有撞
    到任何東西，我也沒有感覺到車子有撞到東西，我的雨刷本
    來就掉了，我的雨刷是用夾住的，所以我在交通隊前面的時
    候，我好像有撞到石頭，所以我的雨刷才掉下去」等語（見
    本院卷第19頁反面）；本院審理時供承：「（問：雨刷何時
    發現掉落？）我到高雄市換雨刷，雨刷沒有螺絲，工人沒有
    裝好，我開車經過和生市場時，雨刷掉下來，我本來要去撿
    雨刷，但是因為車輛很多，我之後才去撿雨刷，我才把雨刷
    夾在車子上，我就繼續開，開到接近交通隊時，我就開到工
    業區轉彎的時候雨刷掉下來，所以雨刷並不是在本件肇事現
    場掉的，是在交通隊附近掉的。當天我本來要在中油加油站
    加油但是因為時間過了，所以我才到左轉進去工業區○○○
    路的中油加油站加油。」等語。綜觀被告上揭所言，可知被
    告就其有無在本案事故地點撞及物品、是否知悉其上開車輛
    雨刷掉落、雨刷掉落地點等情，前後供述均不一致，審之被
    告所承者，均係其親身經歷之事，倘其確有據實陳述，當不
    致存有上揭矛盾之處，是其所承上情，尚難遽信。況被告於
    偵查中供稱雨刷是因為當天下大雨時其開雨刷時雨刷即掉落
    ，惟查當天本案事故地點之屏東縣屏東市○○路路段上並無
    下雨情形，此觀卷附現場照片4 張路面均乾燥無水痕之情即
    明，堪認被告於偵查中所供情節與事實相違；另被告於本院
    審理時所稱其係因本案事故地點處之中油加油站時間已過始
    轉往民生路中油加油站加油情節，非但與其警詢時所供其係
    要至廣東路買東西乙情不符，且該處加油站仍尚於營業中之
    情，由證人徐央齡於本院審理時證述：伊停在外側道路邊緣
    ，要去對面中油加油站加油等語即明（見本院卷第107 頁）
    ，足認被告於本院審理時供承情狀，顯非實在。綜上，被告
    歷次所承，既存有上揭諸多瑕疵，其所辯未撞及告訴人云云
    ，委無足採。
  2.證人即現場目擊者洪慧娟於本院審理時證稱：伊為本案事故
    地點處之二姐檳榔攤老闆娘，於99年5 月4 日夜間約8 時30
    分許，伊在上開檳榔攤內工作時，聽到碰一聲，客人先跑去
    本案事故地點查看，伊要跟著出去時，有輛小型客貨車停在
    伊檳榔攤前一下又再開走，雨刷在伊前面掉下，伊看到該車
    車牌號碼數字部分為5256，但英文部分伊沒看清楚，當時亦
    有很多客人看到肇事車輛之車牌號碼為5256，伊在本案事故
    地點有看到告訴人躺在地上，旁邊有1 輛機車，伊有將看到
    之情形向到場處理警員陳述所見情形等語在卷（見本院卷第
    151 至頁153 頁），衡之證人洪慧娟於聽聞撞擊聲響後，隨
    即看到車牌號碼數字部分為5256號之小型客貨車經過，並參
    諸證人洪慧娟所經營之二姐檳榔攤距本案事故地點僅50.6公
    尺，有道路交通事故現場圖1 紙在卷供參（見本院卷第130
    頁），而該處道路速限為70每小時公里，亦有道路交通事故
    調查報告表(一)在卷可考（見警卷第4 頁），而本案尚無證據
    證明肇事車輛有超速之情形，是僅得認定該肇事車輛之時速
    應為70公里，據此計算，該撞及告訴人之小型客貨車自本案
    事故地點行駛至證人洪慧娟所經營之二姐檳榔攤處，其間僅
    需時2.6 秒，於此轉瞬之間應無其他車輛行經該處，堪認撞
    及告訴人之小型客貨車車牌號碼數字部分應為5256號無訛。
    雖檢察官漏未將肇事車輛在本案事故地點遺落之雨刷及車燈
    碎片扣案，至本院無從調取上開雨刷及車燈碎片為憑，有本
    院公務電話紀錄1 紙在卷可稽，惟查警方在肇事現場確有尋
    得雨刷1 支及車燈碎片等情，有屏東縣政府警察局疑似道路
    交通事故肇事逃逸追查表1 紙在卷可稽（見警卷第17頁）。
    另查證人翁文彥於本院審理時結證：伊有移交雨刷給鍾洲，
    車燈也有等語明確，核與證人鍾洲於本院審理時結稱：證人
    翁文彥有移交雨刷及車燈碎片給伊，但是現在不見了等語相
    符（見本院卷第113 頁反面），可知證人即本案處理員警翁
    文彥、鍾洲確曾取得上開雨刷及車燈碎片，此情核與證人洪
    慧娟上揭證述肇事車輛有掉落雨刷之情相符，顯見證人洪慧
    娟上揭證述內容應非虛詞。另證人即現場目擊者王鏽悅有以
    其使用之門號00 00000000 號行動電話撥打110 報案等情，
    業說明如前（詳見貳、一、(一)部分說明），又參諸卷附屏東
    縣政府警察局指揮中心受理110 報案紀錄單略載「案件描述
    ：車禍，請儘速派遣趕往處理，並管制警網到達時間。
    **-5256 肇逃車輛。」文字，有上開報案紀錄單存卷可證（
    見本院卷第30頁），堪認證人王鏽悅於撥打110 電話報案當
    時，即已報明肇事車輛之車牌號碼數字部分為5256號，此亦
    與證人洪慧娟上揭證述肇事車輛車牌號碼數字部分為5256號
    情節相符，益徵證人洪慧娟所言無訛，應堪採信。
  3.被告駕駛之上開車輛嗣經警員翁文彥調閱相關路段監視器錄
    影畫面而遭查獲等情，業據證人翁文彥於本院審理時結稱：
    當時有目擊者報伊肇事車輛之後4 碼車號，伊即調閱相關路
    段之監視器，最後在高屏大橋下橋後往屏東方向之監視器發
    現被告駕駛之車牌號碼WI－5256號與證人提供之號碼相符等
    語在卷（見本院卷第111 頁反面），並有該路段上監視器錄
    影畫面2 張附卷可稽（見本院卷第116 頁）。參以該監視器
    錄影畫面所示之錄影時間為99年5 月4 日夜間8 時25分40秒
    許，且該錄視器位置在屏東縣屏東市○○路高屏大樓下橋處
    （即約台1 線393.5 公里處），亦有監視器位置照片4 張附
    卷足證（見本院卷第145 、146 頁），徵以被告上開車輛遭
    監視器攝錄之時間與本案事故時間相近，並出現地點亦與本
    案事故地點相距不遠，其時間、空間均具有相當關聯，足信
    證人洪慧娟、王鏽悅所見車牌號碼數字部分5256號之肇事車
    輛即為被告駕駛之車牌號碼WI－5256號自用小客貨車無疑。
    況被告於警詢及本院準備程序時亦均供承：伊於99年5 月4
    日駕駛上開車輛由高雄往屏東方向行駛，行經高屏大橋後再
    沿屏東縣屏東市○○路由西往東方向行駛，並行經本案事故
    地點等語不諱（見警卷第6 頁反面，本院卷第19頁反面），
    可知被告確有於99年5 月4 日駕駛車牌號碼WI－5256號自用
    小客貨車行經本案事故地點，衡之被告所駕駛之上開車輛車
    牌號碼數字部分5256號與證人洪慧娟、王鏽悅證述之車牌號
    碼數字部分5256號相符，益證被告所駕駛之上開車輛即為撞
    及告訴人之肇事車輛，是此部分事實，堪可認定。雖被告辯
    護人為被告辯護稱：縱被告有於99年5 月4 日夜間8 時25分
    40秒許行經上開監視器處，亦無從推論距離5 、6 公里遠之
    本案事故為被告所造成云云，然查該路段之時速為70公里，
    觀之卷附道路交通事故調查表(一)即明（見警卷第4 頁），復
    無證據足證被告有超速之情，是僅得認定被告當時時速應為
    70公里，據此推論，於5 分鐘內被告之行車距離莫約5.8 公
    里；於10分鐘內被告之行車距離莫約11.6公里，是被告於王
    鏽悅報案前之夜間8 時36分44秒前，自當日夜間8 時25分40
    秒許迄同日時30分、35分間之車行距離約5.8 公里至11.6公
    里，被告自可在本案事發時行經本案事故地點，辯護人上揭
    所辯，難認有理。
  4.被告雖辯稱證人王鏽悅於本院審理時之證述述與證人洪慧娟
    、證人即現場處理員警翁文彥於本院審理時之證述不符云云
    ，首查，證人王鏽悅雖於本院審理時結稱：伊沒有看到雙方
    車輛之車牌、型號，亦無法確認撞及告訴人之車輛是否為警
    卷第28頁即被告駕駛之上開車輛等語（見本院卷第109 頁）
    ，惟證人即現場處理員警翁文彥於本院審理時結稱：伊於本
    案事故地點有與證人王鏽悅交談，伊並有紀錄王鏽悅之資料
    ，但在警卷第17 頁 之屏東縣政府警察局疑似道路交通事故
    肇事逃逸追查表上伊漏未將證人王鏽悅之資料記載在內，當
    時證人王鏽悅有告知伊肇事車輛車牌號碼數字部分為5256號
    等語在卷，衡以證人翁文彥於本院審理時業已具結，復為執
    行偵查職務之公務員，當知若虛偽陳述，非僅有行政懲處，
    並有偽證罪責之刑事責任，當無甘冒受懲處或擔負刑責之風
    險而虛偽陳述之情，其上揭證述應堪採信，復參諸證人王鏽
    悅於撥打110 電話報案時既已報明肇事車輛車牌號碼數字部
    分為5256號等情，業說明如前（詳見貳、一、(三)、2 部分說
    明），堪認證人王鏽悅於本案事故發生時，應有向到場之處
    理警員即證人翁文彥告知肇事車輛車牌號碼數字部分。且參
    以證人王鏽悅於本院審理證述時業距本案發生時已逾1 年，
    就其當日見聞事實及己身言行因時間推移而有逐漸淡忘之情
    ，尚無悖常情，從而，證人王鏽悅於本院審理時證述未見雙
    方車牌及肇事車輛型號等語，與證人翁文彥及卷附屏東縣政
    府警察局指揮中心受理110 報案紀錄單之記不符，應係囿於
    其記憶能力所致，與事實難認相符，無從據為被告有利之認
    定。次查，證人王鏽悅雖於本院審理時證稱：伊看到肇事車
    輛是一直往前走沒有停在檳榔攤。檳榔攤附近的人，不知道
    是客人還是老闆娘也是這麼說等語（見本院卷第120 頁反面
    ），惟肇事車輛確實有於二姐檳榔攤前暫停並遺落雨刷1支
    等情，業據證人即二姐檳榔攤老闆娘洪慧娟證述如前，徵以
    證人洪慧娟係在自己經營之二姐檳榔攤前目擊肇事車輛，較
    之證人王鏽悅所在之本案事故地點處為近，且證人洪慧娟可
    清楚看見肇事車輛有遺落雨刷1 支等情，業據證人洪慧娟證
    述如前，而證人王鏽悅則於本院審理時結稱：伊當時沒有注
    意有無遺失何物等語（見本院卷第110 頁），足見就肇事車
    輛有無在二姐檳榔攤前暫停之情，證人洪慧娟顯較證人王鏽
    悅較為明瞭，是自應以證人洪慧娟於本院審理時之證述較為
    可採，堪認本案肇事車輛應有在證人洪慧娟所經營之二姐檳
    榔攤前稍停後即行駛離。
(四)、按汽車行駛時，駕駛人應注意車前狀況，並隨時採取必要之
    安全措施，道路交通安全規則第94條第3 項定有明文。查被
    告於本案事故發生時，為年滿20歲之成年人，並考領有普通
    小型車駕駛執照，且其有效日期至102 年9 月12日等情，有
    被告之駕駛執照1 紙存卷可參（見警卷第12頁），是被告對
    上揭規定理當知悉。且被告騎駛上開車輛行經本案事故地點
    時天氣晴、夜間有照明、道路路面鋪裝柏油、乾燥、無缺陷
    亦無障礙物、視距良好等情，有道路交通事故調查報告表(一)
    及現場照片4 張在卷可考（見警卷第4 頁，本院卷第131 、
    132 頁），可知當時客觀上並無任何足令其不能注意之情事
    ，其竟未見其車前有告訴人停等於本案事故地點，仍駕駛上
    開車輛撞及告訴人上開機車，並造成告訴人受有如事實欄一
    所載之傷害，被告駕駛上開車輛之行為有過失，至為灼然。
    被告既未盡其前開注意義務而肇事，並因而致被害人受有上
    述之傷害，其間別無其他原因介入，是其過失行為與被害人
    所受傷害之結果間，顯有相當因果關係。
(五)、被告駕駛上開車輛行經本案事故地點撞及告訴人之行為，確
    有過失，並與告訴人所受傷害間具相當因果關係等情，已說
    明如前，其自有肇事行為無訛。又被告於前揭時、地駕駛上
    開車輛肇事致告訴人受傷後，未停車下車查看，亦未停留現
    場等待警方處理，或施以必要之救護，僅於本案事故地點處
    之二姐檳榔攤前稍停後即繼續駕駛上開車輛往前行駛等情，
    亦經證人洪慧娟結證如前（見本院卷第151 至153 頁），審
    之證人洪慧娟與被告或告訴人均非親故，當無偏頗而虛偽證
    述之動機，且其亦經到庭具結，當知悉偽證之刑事責任，衡
    情亦無甘冒偽證罪責風險而構陷被告之理，況證人洪慧娟亦
    到庭由被告及其辯護人踐行反對詰問程序，應足擔保其證言
    之憑信性，是證人洪慧娟前揭證述，應可採信，據此，被告
    駕駛上開車輛肇事後逃逸之情，亦堪認定。況被告於警詢時
    自承：伊當時駕駛上開車輛行經本案事故地點只感覺車輛有
    震動，伊自後視鏡往後看未發現任何狀況，即繼續往前行駛
    等語在卷（見警卷第6 頁反面），顯見被告亦自承未曾下車
    查看，此益證證人洪慧娟結稱被告未有停車查看等情節與事
    實相符，而可採信。另按，駕駛人有無逃逸之故意，應就客
    觀事實判斷，如駕駛人對於危險之發生有所認識，明知已發
    生車禍，或知悉車禍有使人受傷害或死亡之可能，竟未下車
    察看，仍駕車離去，即可認定有肇事逃逸之犯意，亦即對於
    駕駛動力交通工具肇事致人死傷之事實，駕駛人已有所認識
    ，並進而決意擅自逃離肇事現場之主觀心態，具有此項故意
    之犯意，即符合肇事逃逸罪之構成要件。再者，汽車駕駛人
    駕駛汽車肇事致人受傷或死亡者，應即採取救護措施及依規
    定處置，並通知警察機關處理，不得任意移動肇事汽車及現
    場痕跡證據，道路交通管理處罰條例第62條第3 項前段定有
    明文。查證人洪慧娟於本院審理時結稱：伊聽到碰一聲後，
    客人說車禍，伊才跑去看等語（見本院卷第151 、152 頁）
    ，另參諸證人洪慧娟工作之二姐檳榔攤距本案事故地點尚有
    50.6公尺，亦有道路交通事故現場圖1 紙存卷可按（見本院
    卷第130 頁），準此以觀，距本發事故地點50公尺處之證人
    洪慧娟既能聽聞被告上開車輛撞及告訴人上開機車時所發出
    之聲響，被告為肇事之人，自無不能聽聞之理，堪認被告駕
    駛上開車輛對撞及告訴人上開機車之事，應有所知悉。再衡
    之一般人若遭車輛撞擊，將因此受有輕、重不等傷害甚死亡
    之情，被告既已知悉其駕車撞及告訴人，卻未當場停留現場
    對被害人施以必要扶助、或報警處理等，而僅稍嗣暫停即駕
    車駛離現場，其主觀上具有肇事逃逸之故意，至為灼然。況
    衡以一般駕駛人於駕車途中發現車輛碰撞物體，通常均會停
    車檢視車輛受損情形，並查看確認所撞擊之物品為何，被告
    卻捨此不為，益彰顯其畏罪而逃逸之心態。
(六)、被告雖聲請傳喚辦理保險之「邱小姐」到庭為證人以查明告
    訴人所受傷害情況，惟查告訴人所受傷害，業經本院依職權
    函詢高雄長庚醫院及臺中榮民總醫院，並經各該院函覆說明
    如前，事實已臻明瞭，且查被告亦未提供「邱小姐」年籍供
    本院傳喚，是上揭證人亦屬不能調查之證據。又被告另聲請
    就告訴人之安全帽為鑑定以查明被告是否有撞及告訴人之情
    ，然查被告撞及告訴人之事實，業經證人洪慧娟、王鏽悅證
    述綦詳，亦已論述在前，其事實甚為明確，且本案事故發生
    時間為99年5 月4 日，而被告聲請鑑定之時間為99年10月21
    日，業已距本案發生時間逾5 月，審之該安全帽並未經檢察
    官扣案，難謂無遭污染可能。從而，本院認被告聲請傳喚「
    邱小姐」或聲請將告訴人之安全帽為鑑定部分，均無再予調
    查之必要，應依刑事訴訟法第163 條之2 規定予以駁回。況
    於本院審理時亦表示無其他證據請求調查等語在卷（見本院
    卷第156 頁反面、第157 頁），本院自無庸再行傳喚「邱小
    姐」到庭為證人或就告訴人之安全帽為鑑定，附此敘明。
(七)、綜上，被告駕駛上開車輛行經本案事故地點時撞及告訴人，
    確有過失，且告訴人所受傷害與被告之過失行為間亦有相當
    因果關係，嗣於肇事致告訴人受傷後，駕車逃離現場等犯行
    ，均堪予認定，被告及其辯護人上揭所辯，洵無足採，本案
    事證明確，應依法論科。
三、按稱重傷者，謂下列傷害：毀敗或嚴重減損一目或二目之視
    能；毀敗或嚴重減損一耳或二耳之聽能；毀敗或嚴重減損語
    能、味能或嗅能；毀敗或嚴重減損一肢以上之機能；毀敗或
    嚴重減損生殖之機能；其他於身體或健康，有重大不治或難
    治之傷害，刑法第10條第4 項定有明文。本案告訴人因本案
    車禍，受有嗅能嚴重減損之傷害等情，已敘明如前，自該當
    於前揭法條所定義之重傷。是核被告所為，係犯刑法第284
    條第1 項後段之過失致重傷害罪及同法第185 條之4 之肇事
    逃逸罪。公訴意旨未查明被害人所受傷害已達重傷害之程度
    ，而認被告係犯刑法第284 條第1 項前段之過失傷害罪，尚
    有未洽，惟因二者基本社會事實同一，並經本院告知被告涉
    犯法條（見本院卷第19頁），而無礙於被告防禦權，本院自
    得變更起訴法條。被告所犯上開各罪，犯意各別，行為互殊
    ，應予分論併罰。爰審酌被告前無犯罪前案紀錄，有臺灣高
    等法院被告前案紀錄表1 份在卷可按（見本院卷第4 、5 頁
    ），素行尚佳，惟其過失行為造成告訴人嗅覺嚴重減損之重
    傷害，迄今未能治癒，使告訴人須永久承受嗅能缺損之後遺
    症，所生損害難謂非鉅，且肇事後罔顧告訴人逕自離去，置
    告訴人於險境，有使損害更行擴大之虞，亦徒增告訴人追償
4 困難，行為可眥，且犯罪後供詞反覆、狡飾其詞，未見思毫
    悔意，亦未能與告訴人和解，以得告訴人諒解等一切情狀，
    就其上開犯罪，各量處如主文所示之刑，並定應執行刑，以
    示懲儆。
據上論斷，應依刑事訴訟法第299 條第1 項前段、第300 條，刑
法第284 條第1 項後段、第185 條之4 、第51條第5 款，刑法施
行法第1 條之1 第1 項、第2 項前段，判決如主文。
本案經檢察官陳立興到庭執行職務
中    華    民    國   100    年    6     月    23    日
                  刑事第五庭  審判長法  官  林家聖
                                    法  官  謝濰仲
                                    法  官  黃柏霖
以上正本證明與原本無異。
如不服本判決應於收受判決後10日內向本院提出上訴書狀，並應
敘述具體理由；其未敘述上訴理由者，應於上訴期間屆滿後20日
內向本院補提理由書（均須按他造當事人之人數附繕本）「切勿
逕送上級法院」。
中    華    民    國   100    年    6     月    23    日
                                    書記官  史安琪
附錄本案論罪科刑法條：刑法第284條第1項後段、第185條之4。
中華民國刑法第284條
（過失傷害罪）
因過失傷害人者，處 6 月以下有期徒刑、拘役或 5 百元以下罰
金，致重傷者，處 1 年以下有期徒刑、拘役或 5 百元以下罰金
。
從事業務之人，因業務上之過失傷害人者，處 1 年以下有期徒
刑、拘役或 1 千元以下罰金，致重傷者，處 3 年以下有期徒刑
、拘役或 2 千元以下罰金。
中華民國刑法第185條之4
（肇事遺棄罪）
駕駛動力交通工具肇事，致人死傷而逃逸者，處 6 月以上 5 年
以下有期徒刑。